【裁判字號】    91,交易,15
【裁判日期】    920717
【裁判案由】    過失傷害
【裁判全文】
臺灣彰化地方法院刑事判決                          九十一年度交易字第一五號
    公  訴  人  臺灣彰化地方法院檢察署檢察官
    被      告  甲○○
右列被告因業務過失傷害案件，經檢察官提起公訴（九十年度偵字第六四四０號），
本院判決如左：
    主  文
甲○○從事業務之人，因業務上之過失傷害人，處有期徒刑柒月。
    事  實
一、甲○○係大勝貨運行所僱用之司機，平日以駕駛營業半聯結車載運物料為業，係
    從事駕駛業務之人。甲○○明知汽車駕駛執照吊扣期間，不得駕車，惟其仍於民
    國（下同）九十年五月十九日上午七時許，無照駕駛車牌號碼ＮＭ─四二０號營
    業半聯結車（車主為勇源交通有限公司），沿省道台十七線由北向南方向行駛，
    途經同向二車道並設有中央分向島及劃有分向限制線之彰化縣芳苑鄉永興村六三
    九號前時，其原應注意汽車行進應在遵行車道內行駛，並應遵守道路交通標誌、
    標線之指示，不得跨越中央分向島及分向限制線，駛入來車車道內，而依當時天
    侯晴天、晨光、路面濕潤、無缺陷、無障礙物、視距良好、直路之情形下，並無
    不能注意之情事，竟疏未注意而撞上中央分向島，並衝入對向車道內，致其所駕
    駛之上開聯結車右側車身與行駛在該路段對向車道上之戊○○所駕駛之車牌號碼
    為ＧＮ—０五二號營業半聯結車車頭發生擦撞，戊○○因而受有右脛骨與腓骨開
    放性骨折之傷害。
二、案經戊○○訴由彰化縣警察局二林分局報請台灣彰化地方法院檢察署檢察官偵查
    起訴。
    理  由
一、訊據被告甲○○固坦承於上揭時、地，駕駛上開聯結車衝入對向車道而肇事，惟
    辯稱：伊當時並不知道伊的駕照已被吊扣，當時伊的駕照遺失，但伊並無報案，
    或申請補發，因伊認為如果未帶駕照，只會被科罰鍰三百元而已云云，然查：
（一）右揭事實，業據被告於警訊中及本院調查時供承明確，核與告訴人戊○○於警
      、偵訊中及本院調查、審理時之指述，及證人丁○○、丙○○分別於警詢中及
      本院調查、審理時之證述，情節相符，並有道路交通事故調查報告表一紙、彰
      化縣警察局舉發違反道路交通管理事件通知單影本一紙、車籍作業系統—查詢
      認可資料一紙及照片十四幀在卷可資佐證。被告雖於本院審理時翻異其詞，否
      認知悉其係無照駕駛云云，然其已先於警詢中供稱：「我沒有駕照，我老闆乙
      ○○知道我無駕照，可能請不到（人）就叫我開車。」等語（見警卷第二頁筆
      錄）；復於本院調查時亦再次陳稱：「當天因為沒有其他司機可以駕駛曳引車
      ，所以老闆才請我駕駛，當時我老闆已經知道我的駕照被吊銷（應是吊扣之誤
      載）。」等語（見本院九十一年二月二十日訊問筆錄），均已明白供述其明知
      駕照已被吊扣而仍駕車之情，參以被告係以駕駛營半聯結車載運物料為業，必
      常有為警攔停稽查之機會，對自己駕照之狀態必較一般普通駕駛人小心注意，
      豈會全然不知其駕照已被吊扣之情？況現今駕照遺失補發並非難事，苟其駕照
      真係遺失，其豈會不向監理機關申請補發駕照，而甘冒被科罰鍰之風險？是以
      其事後所辯不惟與先前之供述不相符合，亦顯悖於常情，不足採信，故被告明
      知其駕照已被吊扣，而仍駕車，並於上揭時、地肇事等事實，洵堪認定。
（二）按駕駛人駕駛汽車，應遵守道路交通標線、標誌之指示；分向限制線，用以劃
      分路面成雙向車道，禁止車輛跨越行駛，道路交通安全規則第九十條、道路交
      通標誌標線號誌設置規則第一百六十五條分別定有明文。被告為車輛駕駛人，
      自應注意上開交通安全規定；且查依肇事當時係晴天、晨光、路面濕潤、無缺
      陷、無障礙物、視距良好、直路等情形，有上開道路交通調查報告表及照片為
      據，殊無不能注意之情事；再本件肇事路段彰化縣芳苑鄉永興村六三九號前係
      同向二車道並設有中央分向島及劃有分向限制線之道路，此亦有上開道路交通
      調查報告表可憑，則被告若未撞上中央分向島，並衝入對向車道內，當不致與
      正行駛在對向車道上之告訴人所駕駛之上開車輛發生擦撞。此外，又無不能注
      意之情事，詎被告竟疏於注意而肇事，致告訴人受有如事實欄所載之傷害，足
      見被告就本件事故之發生顯有過失。況本件車禍經送請臺灣省彰化縣區車輛行
      車事故鑑定委員會鑑定肇事原因，結果亦認係「甲○○無駕駛執照駕駛營半聯
      結車侵入來車道，為肇事原因；戊○○駕駛營半聯結車按己向車道直行，無肇
      事因素」，有台灣省彰化縣區車輛行車事故鑑定委員會九十一年九月二十三日
      彰鑑字第九一○六一八號函附鑑定意見書一份在卷可按，益證被告確有過失無
      訛。再告訴人因本件車禍受有右脛骨與腓骨開放性骨折之傷害，有行政院國軍
      退除役官兵輔導委員會臺中榮民總醫院診斷證明書二紙附卷足參，被告之過失
      行為與告訴人之傷害間，顯具有相當因果關係。綜上所陳，本案事證已臻明確
      ，被告犯行洵堪認定。
（三）至告訴人另主張其因本件車禍致其右側脛骨嚴重開放性骨折，經治療後，力量
      仍無法恢復至受傷之前，不適宜做粗重工作，且需復健治療，已達刑法第十條
      之重傷害程度等情，惟按刑法第十條第四項第四款所謂之重傷害，係指毀敗一
      肢以上之機能，即一肢以上之機能完全喪失其效用而言，若雖經骨折，但醫治
      結果仍能舉動而僅不能照常者，祇可認為減衰機能，要與毀敗全肢之機能有別
      ，又毀敗一肢以上之機能，既設有專款規定，則傷害四肢之重傷，自以有被毀
      敗之情形為限，其同條第四項第六款所規定其他於身體或健康有重大不治或難
      治之傷害，即不包括傷害四肢在內，最高法院三十年上字第四四五號判例意旨
      可資參照。查告訴人雖因本件車禍受有上開傷害，已如前述，然經本院向行政
      院國軍退除役官兵輔導委員會臺中榮民總醫院函詢告訴人所受之上開傷害經治
      療後尚有何後遺症？有無回復之可能？行政院國軍退除役官兵輔導委員會臺中
      榮民總醫院於九十一年四月二十九日以中榮醫行字第０九一０００一七六一號
      函函覆：「病患戊○○先生送至本院時為右側脛骨三度開放性骨折及第二頸椎
      骨折，右側脛骨開放性骨折經過多次擴創術及皮瓣移植手術後傷口及骨折已癒
      合，頸椎骨折以頸圈固定也已癒合。由於右側脛骨骨折為嚴重開放性骨折，合
      併骨缺損及皮膚缺損，雖經手術已癒合，但力量無法恢復至受傷之前，同時因
      外傷嚴重合併肌腱損害，不適宜做粗重工作，且需復健治療。」，有上開函文
      在卷可按（附於本院卷第八十頁），足見告訴人雖因上開傷害致其右下肢無法
      完全施力，然仍能舉動，僅不能照常而已，只可認係機能減衰，尚難認已達完
      全尚失其效用之程度，是依上開判例意旨，既無法認定係已達毀敗一肢之重傷
      害程度，亦無法認係屬其他於身體或健康有重大不治或難治之傷害，復查無其
      他證據足認有重傷害之情事，從而，告訴人之上開主張，顯屬無據，附此敘明
      。
二、查本件被告為大勝貨運行所僱用之司機，平日以駕駛營半聯結車載運物料為業，
    此業據被告供承在卷，其係以從事駕駛為業務之人，於執行業務中因過失駕駛肇
    致車禍，致告訴人受有上開傷害，核其所為，係犯刑法第二百八十四條第二項前
    段之業務過失傷害罪。又依道路交通安全規則第五十條第一項前段，汽車駕駛執
    照為駕駛汽車之許可憑證之規定，駕駛執照被吊扣處分期間即無許可駕駛汽車之
    憑證，自不得駕駛車輛；復參以道路交通管理處罰條例第二十一條第一項第七款
    規定，汽車駕駛人駕駛執照吊扣期間駕車者，除處罰鍰外，並禁止其駕駛，扣留
    其車輛牌照之規定，足見吊扣駕駛執照期間內係絕對禁止該駕駛人駕車，則駕駛
    執照吊扣期間駕車，無駕駛許可憑證，應屬「無照駕車」。故被告於駕駛執照吊
    扣期間仍駕車，因而致告訴人受傷，依法應負業務過失傷害之罪責，爰依道路交
    通管理處罰條例第八十六條第一項之規定加重其刑。爰審酌被告前已有過失致死
    之前科紀錄（參前案紀錄表），詎仍不知警惕，明知駕照吊扣期間不得駕車，仍
    執意駕車，顯欠缺遵守規範之意願，且漠視社會交通大眾生命、財產之安全，及
    考量其衝入對向車道以致肇事，違規情節嚴重，而告訴人亦因此受有多處骨折，
    受傷情況嚴重，且被告迄今均未與告訴人達成和解，及其犯後猶飾詞以辯，態度
    不佳，暨其智識程度、生活狀況等一切情狀，量處如主文所示之刑，以資懲儆。
據上論斷，應依刑事訴訟法第二百九十九條第一項前段，刑法第二百八十四條第二項
前段，道路交通管理處罰條例第八十六條第一項，罰金罰鍰提高標準條例第一條前段
，判決如主文。
本案經檢察官黃淑媛到庭執行職務。
中      華      民      國    九十二    年      七      月     十七     日
                              臺灣彰化地方法院交通法庭
                                       審判長法官   葉   榮   郎
                                       法      官   陳   秋   錦
                                       法      官   簡   璽   容
右正本證明與原本無異。
如不服本判決，應於判決送達後十日內向本院提出上訴狀( 須附繕本 )。
告訴人或被害人對於判決如有不服具備理由請求檢察官上訴者，其上訴期間之計算係
以檢察官收受判決正本之日期為準。
                                       法院書記官   王   惠   嬌
中      華      民      國    九十二    年      七      月    二十一    日
刑法第二百八十四條第二項
因過失傷害人者，處六月以下有期徒刑、拘役或五百元以下罰金。致重傷者，處一年
以下有期徒刑、拘役或五百元以下罰金。
從事業務之人，因業務之過失傷害人者，處一年以下有期徒刑、拘役或一千元以下罰
金。致重傷者，處三年以下有期徒刑、拘役或二千元以下罰金。
道路交通管理處罰條例第八十六條第一項
汽車駕駛人，無駕駛執照駕車、酒醉駕車、吸食毒品或迷幻藥駕車、行駛人行道或行
經行人穿越道不依規定讓行人優先通行，因而致人受傷或死亡，依法應負刑事責任者
，加重其刑至二分之一。
汽車駕駛人，在快車道依規定駕車行駛，因行人或慢車不依規定，擅自進入快車道，
而致人受傷或死亡，依法應負刑事責任者，減輕其刑。


司法院資訊處製作；財團法人民間司法改革基金會備份。
